【裁判字號】    89,簡上,108
【裁判日期】    891003
【裁判案由】    過失傷害
【裁判全文】
臺灣板橋地方法院刑事判決                        八十九年度簡上字第一八號
    上  訴  人
    即  被  告  乙○○
右列上訴人因過失傷害案件，不服本院八十八年度重簡字第七四九號，中華民國八十
八年十一月二十二日第一審判決（聲請簡易判決處刑案號：八十八年度偵字第九七一
０號），提起上訴，本院管轄之第二審合議庭判決如左：
    主  文
原判決撤銷。
乙○○無罪。
    理  由
一、聲請簡易判決處刑意旨略稱：被告乙○○於民國（下同）八十七年八月十五日十
    五時許，駕駛車號ＨＦ－九四四六號自用小客車，行經台北縣三重市○○路○段
    六十一巷二十二號路段時，本應注意應依順向靠邊停車，能注意竟疏未注意，而
    在該處逆向停車，並隨即下車辦事。該車乘客鄭錦順稍後欲下車時，本應注意道
    路中行進之車輛，能注意竟疏未注意，即向外開啟車門，適與行經車旁、由于鴻
    基所騎乘車號ＭＣＨ－三六七號重型機車發生碰撞，致使甲○○因此受有左手指
    重挫裂傷（肌腱斷），遠位指節關節破裂變形、肌皮神經炎等傷害，因認被告乙
    ○○犯有刑法第二百八十四條第一項前段過失傷害罪。
二、公訴人認被告乙○○犯有過失傷害罪，係以被告乙○○自白其於右揭時地，逆向
    停車並即下車辦事，而該車乘客鄭錦順亦供稱其稍後欲下車，即向外開啟車門，
    適與行經車旁由被害人甲○○所騎乘車號ＭＣＨ－三六七號重型機車發生碰撞，
    致使甲○○因此受有左手指重挫裂傷（肌腱斷），遠位指節關節破裂變形、肌皮
    神經炎等傷害，有診斷證明書可按等情為主要論據。
三、惟按：犯罪事實應依證據認定之，無證據不得推定其犯罪事實；不能證明被告犯
    罪者，應諭知其無罪之判決，刑事訴訟法第一百五十四條、第三百零一條第一項
    分別定有明文。又刑法第二百八十四條第一項前段過失傷害罪係以行為人有應注
    意、能注意、而未注意之過失，其過失行為與被害人受傷結果之發生並有相當因
    果關係為成立要件。所謂相當因果關係，係指依經驗法則，綜合行為當時所存在
    之一切事實，為客觀之事後審查，認為在一般情形下，有此環境，有此行為之同
    一條件，均可發生同一結果者，則該條件即為發生結果之相當條件，行為與結果
    即可有相當之因果關係，反之，若在一般情形下，有此一同條件存在，而依客觀
    之審查，認為不必皆發生此結果者，則該條件與結果並不相當，不過為偶然之事
    實而已，其行為與結果即無相當因果關係，此有最高法院七十六年台上字第一九
    二號判例足資參照。
四、訊據被告乙○○於審判期日經合法傳喚無正當理由未到庭，其於調查期日時堅決
    否認有過失傷害犯行，辯稱：伊雖違規逆向停車，但此應為行政處罰之範疇，本
    件被害人受傷係因原審同案被告鄭錦順下車時，疏未注意道路中行進之車輛即向
    外開啟車門，適與行經車旁之被害人甲○○發生碰撞所致，被告之逆向停車行為
    並非被害人受傷之原因，其彼此無相當因果關係，伊應無過失傷害之刑事責任等
    語。
五、經查：被告乙○○於八十七年八月十五日十五時許，駕駛車號ＨＦ－九四四六號
    自用小客車，行經台北縣三重市○○路○段六十一巷二十二號路段時，在該處逆
    向停車並即下車辦事，而該車乘客鄭錦順稍後欲下車時，未注意通行車輛，即向
    外開啟車門，適與行經車旁，由被害人甲○○所騎乘之車號ＭＣＨ－三六七號重
    型機車發生碰撞，致使甲○○因此受有左手指重挫裂傷（肌腱斷），遠位指節關
    節破裂變形、肌皮神經炎等傷害，業據被害人甲○○於警偵訊時指訴明確（見偵
    查卷第十六頁正面警訊筆錄、第二十九頁背面偵訊筆錄），並有台北縣三重市恒
    生醫院出具驗傷診斷證明書、警製道路交通事故調查報告表附現場圖可按。而原
    審同案被告鄭錦順於警訊時亦供稱：於八十七年八月十五日十五時許，在台北縣
    三重市○○路○段六十一巷二十二號前，因我公司課長乙○○入內進入公司，而
    我坐在施課長之ＨＦ－九四四六號車上，因開啟車門一點點時，甲○○駕駛ＭＣ
    Ｈ－三六七號重機車撞到車門致使手指受傷等語（見偵查卷第十三頁正面警訊筆
    錄）。按「汽車停車向外開啟車門時，應注意行人車輛，並讓其先行。」，為道
    路交通安全規則第一百十二條第十五款所明定，本件原審同案被告鄭錦順於汽車
    停車向外開啟車門時，違反上開規定，未注意通行車輛讓其先行，竟貿然開啟車
    門，導致騎乘車號ＭＣＨ－三六七號重型機車之被害人甲○○閃避不及而與其車
    門發生碰撞，致使被害人甲○○受傷，而依道路交通事故調查報告表所載，當時
    道路狀況、能見度均屬正常，鄭錦順並無不能注意之情形，其自有應注意、能注
    意而未注意之過失，且其過失行為與甲○○受傷結果之發生具有相當因果關係無
    誤。而本件車禍交通傷害事故既因鄭錦順本身未注意通行車輛讓其先行貿然開啟
    車門所導致，則其過失行為應為造成被害人甲○○傷害之獨立原因。被告乙○○
    雖有未按道路交通安全規則第一百十二條「停車時應依車輛順行方向緊靠道路右
    側」規定而逆向停車之情事，但此應依道路交通管理處罰條例第五十五條第三款
    規定予以行政處罰，若非同車乘客鄭錦順於停車時未注意來車即貿然開啟車門，
    僅被告乙○○逆向停車，並不當然造成騎乘機車之被害人甲○○撞上車號ＨＦ－
    九四四六號之車門，被告乙○○逆向停車行為實非肇事因素，被告乙○○於車禍
    發生之時亦未在車內及現場，對乘客鄭錦順突然開啟車門造成車禍之行為，復無
    從防範，依最高法院七十六年台上字第一九二號判例意旨，因被告乙○○逆向停
    車並不當然導致被害人甲○○受傷結果之發生，其彼此間難認有相當因果關係存
    在。而原審及本院先後函請台灣省台北縣區車輛行車事故鑑定委員會及台灣省車
    輛行車事故覆議鑑定委員會鑑定車禍原因，其等亦同此意見，有台灣省台北縣區
    車輛行車事故鑑定委員會八十九年北鑑字第八八一一七號鑑定意書、台灣省八十
    九年八月十日府覆議字第八九一一六一號函可憑。是以被告乙○○所為即與刑法
    第二百八十四條第一項前段過失傷害罪之成立要件有間，原審未詳予勾稽本件車
    禍發生責任，遽以認定被告乙○○犯有過失傷害罪，容有未洽，被告乙○○據此
    指摘原審判決未當，為有理由，而本院既查無積極證據足以認定被告乙○○犯有
    聲請簡易判決處刑意旨指稱之過失傷害罪行，揆諸首開說明，自應撤銷原審判決
    ，改諭知被告乙○○無罪之判決。
六、次按第一審法院依被告在偵查中之自白或其他現存證據，已足以認定犯罪者，得
    因檢察官之聲請，不經通常審判程序，逕以簡易判決處刑。但必要時，應於處刑
    前訊問被告。前項案件檢察官依通常程序起訴。經法院訊問被告，認應宜以簡易
    判決處刑者，得不經通常程序，逕以簡易判決處刑。依前二項判決所科之刑以宣
    告緩刑、得易科罰金之有期徒刑及拘役或罰金為限。檢察官聲請以簡易判決處刑
    之案件，經法院認為有第四百五十一條之一第四項但書第三款所列之認為應為無
    罪、免訴、不受理或管轄錯誤判決之諭知者，應適用通常程序審判之。刑事訴訟
    法第四百四十九條、第四百五十二條定有明文。本件原審未查被告應諭知無罪判
    決，致未適用通常程序審理，而誤用簡易判決處刑，其所踐行之簡易處刑程序違
    背法令，抵觸憲法第八條第一項揭示「非由法院依法定程序不得審問處罰」之正
    當法律程序原則，並有損及被告依憲法第十六條所保障之訴訟權，其簡易處刑程
    序存有瑕疵，為保障當事人之審級利益，本院合議庭依通常訴訟程序審判後，按
    法院辦理刑事訴訟簡易程序案件應注意事項第十四點規定，撤銷原審判決，以第
    一審法院之地位，為第一審判決，檢察官如不服本判決，仍得於法定期間內，向
    管轄第二審法院提起上訴，附此敘明。
七、被告提起上訴後經合法傳喚，無正當理由不到庭，爰不待其陳述逕行判決。
據上論斷，應依刑事訴訟法第四百五十五條之一第一項、第三項、第三百六十九條第
一項前段、第三百七十一條、三百零一條第一項判決如主文。
本案經檢察官伍逸康到庭執行職務
中    華    民    國      八十九        年    十        月    三        日
                                      臺灣板橋地方法院刑事第四庭
                                          審判長法  官  許  仕  楓
                                                法  官  徐  子  涵
                                                法  官  陳  恒  寬
右正本證明與原本無異。
如不服本判決，應於判決送達後十日內，向本院提出上訴狀。
                                                書記官  葉  瑩  庭
中    華    民    國      八十九        年    十        月    五        日


司法院資訊處製作；財團法人民間司法改革基金會備份。
